【裁判字號】    88,訴,2072
【裁判日期】    890225
【裁判案由】    強盜
【裁判全文】
臺灣臺中地方法院刑事判決                        八十八年度訴字第二七二號
    公  訴  人  臺灣臺中地方法院檢察署檢察官
    被      告  丁○○
                丙○○
    共      同
    指定辯護人  本院公設辯護人戊○○
右列被告因強盜案件，經檢察官提起公訴（八十八年度偵字第一七八六七號），本院
判決如左：
    主  文
丁○○結夥三人以上竊盜，累犯，處有期徒刑壹年貳月。
丙○○結夥三人以上竊盜，處有期徒刑壹年。
    事  實
一、丁○○曾於民國（下同）八十六年間，因竊盜案件經本院判處有期徒刑八月確定
    ，經送監執行後，於八十七年一月二十九日執行完畢，猶不知悔改。復夥同丙○○及年籍姓名不詳綽號「大源」之成年男子，共同意圖為自己不法之所有，並基
    於共同竊盜之犯意聯絡，於八十八年六月十七日下午四十五分左右，在台中市○○路○段三九八號「生活彩家便利商店」前，共同利用不明工具撬開擺設在該店
    前之電動遊戲機具，取出該機具內之錢箱（內有現金約新台幣三千元），得手後
    由丙○○手抱錢箱準備離去，適為該店店員甲○○發現，丁○○、丙○○及綽號
    「大源」之男子三人即搭乘車牌號碼ＱＸ─八一八０號自用小客車逃逸，並將所
    竊得錢箱之現金朋分。嗣因丁○○發現其所有之皮包遺留現場未及取走，乃再與
    丙○○、「大源」二人於同日下午一時四十九分左右，返回前開便利商店內尋找
    ，適為該店監視系統全程錄影，丁○○等三人未尋獲皮包，隨即離去。
二、案經台中市警察局第二分局報由臺灣臺中地方法院檢察署檢察官偵查起訴。
    理  由
一、右開事實，業據被告丁○○、丙○○於本院審理時均坦承不諱，核與證人甲○○
    於警訊、偵查及本院審理時所證述被告丁○○、丙○○及綽號「大源」之男子三
    人竊盜及返回該生活彩家便利商店尋找皮包之行為等情節相符，而車牌號碼ＱＸ
    ─八一八０號自用小客車原係廖秀春所有，案發前交由其子即被告丙○○使用及
    監視錄影帶翻拍之照片三人確為被告丁○○、丙○○及綽號「大源」等三人之事
    實，復據證人廖秀春於警訊及偵查中證述無誤，另被告等三人曾在店內大聲喧嘩
    及尋找皮包一節，亦據證人乙○○於警訊中證稱無訛，此外，復有監視錄影帶翻
    拍之照片四張附卷可資佐證，足見被告丁○○、丙○○之前開自白確與事實相符
    ，應可採信。至其等二人於本院八十九年二月十六日最後一次審理期日所稱當日
    僅有其等二人前去竊盜云云，即顯非事實，應係卸責之詞，自無足取。本件事證
    明確，被告等二人之前開犯行，均足以證明。
二、按被告丁○○、丙○○夥同綽號「大源」之男子共同竊盜，核其等二人所為，均
    係犯刑法第三百二十一條第一項第四款之結夥三人竊盜罪。被告丁○○、丙○○
    與綽號「大源」之男子間，就上開犯行，有犯意聯絡及行為分擔，均為共同正犯
    。公訴人認被告丁○○等三人於前開竊盜行為得手後準備離去之際，因遭生活彩
    家便利店之店員甲○○追趕，為脫免逮捕及防護贓物，而由被告丙○○取出類似
    手槍（未扣案）之不明兇器施強暴、脅迫予甲○○，喝稱：「你要幹什麼？你要
    追來幹什麼？」等語，使甲○○心生畏懼不敢追趕，因認被告二人所犯係刑法第
    三百三十條第一項之結夥三人準強盜罪嫌。惟查：
（一）訊據被告丁○○、丙○○均否認有公訴人所指之此部分行為，被告丁○○辯稱
      ：被告丙○○與其逃逸之方向不同，不知被告丙○○與甲○○發生何事等語，
      被告丙○○辯稱：伊當時因左手抱錢箱，右手持有行動電話，故係以持行動電
      話之右手指向甲○○，且說你要幹什麼、你要追來幹什麼，並非持槍指向甲○○等語。
（二）次按依據證人甲○○於警訊、偵查及本院審理時所陳述之情節觀之，本件被告
      丁○○、丙○○夥同綽號「大源」之男子三人經其發現後作分頭逃逸，而被告
      丙○○取出不明物品致甲○○不敢追趕之情事，係發生在其追趕被告丙○○約
      離店三十公尺左右後始發生，有各該筆錄在卷可稽，按被告丁○○等三人竊取
      錢箱經店員發現，實屬事出突然，而該三人於經發覺後隨即分頭逃逸，在如此
      短暫之時間內，實難想像該三人有當場施強暴、脅迫意思聯絡之可能，且本件
      並無其他證據足資證明，被告丁○○等三人於謀議竊盜之初，即有如遭發覺即
      當場施強暴、脅迫以脫免逮捕及防護贓物之犯意聯絡，自難以共犯中一人偶發
      之行為，令全體共犯同負其責，故本件縱被告丙○○有公訴人所指為脫免逮捕
      及防護贓物，當場施強暴、脅迫之行為（本院認無法證明，後詳），亦屬共犯
      一人之過剩行為，難令被告丁○○就此部分亦負其責。
（三）又本件並未有類似手槍之物扣案，已難認被告丙○○當時有持類似手槍之不明
      兇器當場施強暴、脅迫之行為；而證人甲○○於警訊時係陳稱被告持手槍指向
      伊等語（見偵查卷第十一頁）、於偵查中則證稱被告丙○○拿出一隻很像槍之
      東西等語（見偵查卷第二十八頁背面），而於本院審理時則結證稱：「丙○○
      左手拿錢箱，右手拿出一種東西，是金色長條型之東西．．．，我不敢確定是
      什麼東西，我是沒有看清楚，因當時很緊張．．．因我聽乙○○說張坤源拿手
      槍，我才在警訊中說他拿手槍」等語（見本院八十九年一月五日審判筆錄），
      足見當時證人甲○○當時並未看清楚被告丙○○手中所持之物品是何物，其之
      所以認為係手槍或類似手槍之物，實係因旁人事後之告知，尚非親見，則其於
      警訊及偵查中所稱被告持手槍或類似手槍之物等語，自屬傳聞或推測之詞，尚
      難採為被告丙○○不利認定之依據，況本件扣案由被告丙○○所使用之行動電
      話係銀金色長條型狀，核與證人甲○○所稱被告丙○○所拿出金色長條型之東
      西等語相符，亦有該行動電話扣案可參，益見證人甲○○確有誤認之可能。而
      證人乙○○雖於本院審理時證稱，其當時有看到被告丙○○手上拿出「﹃」形
      狀之物品，拿是黑色的，其認為是槍等語（見本院八十九年二月十六日審判筆
      錄），然查，證人乙○○於警訊中並未陳稱其有見到甲○○追趕被告三人之情
      節，有警訊筆錄在卷可考，而其所證被告丙○○所持物品顏色復與證人甲○○
      所稱之金色不同，則其是否確有親見證人甲○○追趕被告丙○○之事實，已非
      無疑，縱其當時在場，但據證人甲○○證稱當時其追趕被告丙○○約三十公尺
      後並與被告丙○○保持約五公尺之距離，被告丙○○始拿出不詳物品，已如前
      述，則證人乙○○當時站在店門口，距離被告丙○○即約有三十五公尺左右，
      衡情，豈有距離五公尺近之證人甲○○未看清楚，而距離達三十五公尺遠之證
      人乙○○反而看得比較清楚之理？故縱證人乙○○確有親見證人甲○○追趕被
      告丙○○一節無誤，其所見亦應係想當然耳，並非確有看見被告丙○○持手槍
      或類似手槍之物，始屬實情。故而，本件顯然無從證明被告丙○○手中所持之
      物品係屬對於人生命或身體危險性之兇器，自難因被告丙○○當場曾手持物品
      指向證人甲○○，即認被告丙○○之行為，係屬強暴之行為。而被告丙○○當
      時所講之「你要幹什麼？你要追來幹什麼？」等語，參酌當場之情形，雖可認
      係有阻止證人甲○○追趕之意思，尚難據而推斷被告丙○○當時意在如證人甲○○再予以追趕即予加害，亦不足證明被告丙○○上開言詞，係屬脅迫之行為
      。至於證人甲○○因當時緊張內心害怕而敢再追趕，純係其主觀之認知問題，
      尚難據而推測客觀上存有強暴或脅迫行為，依「罪疑利益歸屬被告」之原理，
      自應認為不能證明被告丙○○於當時有施強暴或脅迫之行為。
（四）本件既無法證明被告丙○○有為脫免逮捕及防護贓物，而當場施強暴及脅迫之
      行為，自與刑法第三百三十條第一項之構成要件有別，是公訴人認被告丁○○
      及丙○○均成立該條項之罪，尚有未洽，起訴法條，應予變更。
三、又按，被告丁○○曾於八十六年間，因竊盜案件經本院判處有期徒刑八月確定，
    經送監執行後，於八十七年一月二十九日執行完畢等情，有臺灣臺中地方法院檢
    察署刑案資料查註紀錄表及本院被告全國前案紀錄表在卷可查，其於刑之執行完
    畢後五年內再犯本件有期徒刑以上之罪，為累犯，應依刑法第四十七條之規定，
    加重其刑。爰審酌被告二人之品行、犯罪動機、目的、白晝當街撬開電動機具竊
    取錢箱手段卑劣、於朋分現款後猶回到現場大聲喧嘩並尋找皮包、行為囂張、迄
    今未賠償被害人所受之損害及其等二人犯罪後之態度等一切情狀，分別量處如主
    文第一項、第二項所示之刑。
據上論斷，應依刑事訴訟法第二百九十九條第一項前段、第三百條，刑法第二十八條
、第三百二十一條第一項第四款、第四十七條，判決如主文。
中    華    民    國      八十九      年      二      月     二十五     日
                                        法  官    李  國  增
右正本證明與原本無異。
如不服本判決應於送達後十日內向本院提出上訴狀。
                                        書記官
中    華    民    國      八十九      年      二      月     二十五     日
附錄法條：
刑法第三百二十條第一項：犯竊盜罪而有左列情形之一者，處六月以上五年以下有期
                        徒刑。
四、結夥三人以上而犯之者。


司法院資訊處製作；財團法人民間司法改革基金會備份。
